臺灣高雄地方法院刑事判決　　　　　　　　　　　　　九十年度易字第一０七七號
　　公　訴　人　臺灣高雄地方法院檢察署檢察官
　　被　　　告　丙○○
右列被告因贓物案件，經檢察官提起公訴（九十年度偵字第一０二四號），本院判決
如左：
    主    文
丙○○無罪。
    理    由
一、公訴意旨係以：被告丙○○明知其兄楊龍展於民國八十九年十一月一日因故死亡
    ，所遺留之車牌號碼ＷＡＹ─二０六號機車一輛，係屬來歷不明之贓物，猶於翌
    日晚間六時許，在高雄縣仁武鄉夢裡村八仙廟前，將前開機車取回使用，予以收
    受。嗣於九十年一月二日下午一時十分許，駕駛該機車在高雄市三民區○○○路
    與鼎金路口為警查獲。因而認被告係涉犯刑法第三百四十九條第一項之收受贓物
    罪嫌云云。
二、按犯罪事實應依證據認定之，無證據不得認定其犯罪事實；復不能證明被告犯罪
    者，應諭知無罪之判決，刑事訴訟法第一百五十四條、第三百零一條第一項分別
    定有明文。次按認定不利於被告之事實，須依積極證據，苟積極證據不足為不利
    於被告事實之認定，即應為有利於被告之認定，更不必有何有利之證據。最高法
    院著有三十年上字第八一六號判例足資參照。再按刑法第三百四十九條第一項之
    收受贓物罪係指取得持有贓物而言，至於行為人之收受方式，不論係直接或間接
    取得均可（如直接由竊犯手中取得，或如經由第三人輾轉取得（參閱林山田著刑
    法特論八十九年十月修訂三版第四百零四頁）。
三、本件公訴人認被告丙○○涉犯有刑法第三百四十九條第一項之收受贓物罪嫌，無
    非以證人乙○○即被告之父於偵查中表示被告取回機車後，伊有隨同被告開啟機
    車座墊下找尋證件，於未尋獲後，即向被告表示沒有行車執照，不知能否騎用等
    語，則被告自應能聯想該機車為來路不明之贓物等情為其主要論據。訊據被告則
    堅詞否認有何收受贓物之犯行，辯稱：「伊大哥楊龍展於八十九年十一月一日死
    亡，當時有人打電話到我二哥楊龍輝家中，通知我們去在高雄縣仁武鄉夢裡村八
    仙廟前取回衣物及該部機車。該部機車我以為是我大哥楊龍展買的，我不知道是
    贓車，我沒有收受贓物之犯行。」等語。
四、經查：證人甲○○（即被告大哥楊龍展之岳父）於偵查中到庭結證稱：「該部機
    車是楊龍展死後，他人通知被告牽回的，楊龍展常騎車到我住處，說是他買的，
    他騎此車十幾次常來找我。當時機車是放在八仙廟的。」（見偵查卷第十九頁）
    另於本院調查時到庭結證稱：「楊龍展有向我表示該機車是他買的，我知道該機
    車都是楊龍展在騎用的。」（九十年九月三日訊問筆錄），核與被告前揭所辯相
    符，是被告辯稱伊以為該部機車係伊大哥楊龍展買的，不知係贓車等語，應堪採
    信。況刑法第三百四十九條第一項之收受贓物罪，須有「收受」之行為，詳如前
    述，然依本件公訴人於起訴書之犯罪事實欄內所敘及之事實，並不足以認定被告
    係自何處（究係楊龍展，或係第三人）有何收受該贓車之行為，因而，亦與刑法
    第三百四十九條第一項須具備「收受」行為之構成要件有間。綜前所述，本件被
    告主觀上認為前揭機車係伊大哥楊龍展所有，其對於該機車並未具有贓物之認識
    及被告單純前往高雄縣仁武鄉夢裡村八仙廟前取回該機車，亦未有何收受之行為
    ，從而，尚難僅憑被告前往高雄縣仁武鄉夢裡村八仙廟前取回該機車後，未於機
    車座墊下尋獲證件仍予騎乘外出等情，即遽以推論被告必然明知該機車為贓車且
    有何收受贓物之犯行。此外，本院復查無其他積極證據足資證明被告有何公訴人
    所指之收受贓物犯行，揆諸首開法條及判例之說明，不能證明被告犯罪，依法自
    應諭知無罪之判決。
據上論斷，應依刑事訴訟法第三百零一條第一項前段，判決如主文。
本案經檢察官吳傑人到庭執行職務。
中    華    民    國      九十一      年      一      月      三十      日
                                  臺灣高雄地方法院刑事第七庭
                                      法  官  蔡  正  雄
右正本證明與原本無異。
如不服本判決，應於判決送達後十日內，向本院提出上訴狀。
                                      書記官  許  雅  惠
中    華    民    國      九十一      年      一      月      三十      日
